【裁判字號】    94,訴緝,51
【裁判日期】    950323
【裁判案由】    違反毒品危害防制條例
【裁判全文】
臺灣臺南地方法院刑事判決              94年度訴緝字第51號
公  訴  人  臺灣臺南地方法院檢察署檢察官
被      告  丁○○
                    另案羈押.
選任辯護人  蘇建榮律師
上列被告因毒品危害防制條例案件，經檢察官提起公訴（84年度
偵字2896號），本院判決如下：
    主  文
丁○○無罪。
    理  由
一、公訴意旨略以：被告丁○○與甲○○（業經判決確定）基於
    共同犯意聯絡及概括之犯意，自民國84年2月1日及同年2月5
    日，在台南縣麻豆鎮安業里183號甲○○住處或該住處大馬
    路上，以新台幣（下同）二萬元之價格販賣毒品海洛因予丙○○。另丁○○基於概括犯意，復於83年12月初至2月底止
    ，先後多次以1萬元至2萬元不等，販賣毒品海洛因予甲○○
    。因認被告涉犯肅清煙毒條例第5條第1項之販賣毒品罪嫌云
    云。
二、
  (一)按犯罪事實，應依證據認定之，無證據不得認定其犯罪事實
    ；又不能證明被告犯罪者，應諭知無罪之判決，刑事訴訟法
    第154條第2項、第301條第1項分別定有明文。次按事實之認
    定，應憑證據，如未能發現相當證據，或證據不足以證明，
    自不能以推測或擬制之方法，為裁判基礎；認定不利於被告
    之事實，須依積極證據，苟積極證據不足為不利於被告之事
    實認定時，即應為有利於被告之認定，更不必有何有利之證
    據；又認定犯罪事實所憑之證據，雖不以直接證據為限，間
    接證據亦包括在內；然而無論直接或間接證據，其為訴訟上
    之證明，須於通常一般之人均不致有所懷疑，而得確信其為
    真實之程度者，始得據為有罪之認定。最高法院40年台上字
    第86號、30年上字第816號、76年台上字第4986號分別著有
    判例可資參照。
  (二)按刑事訴訟法第161條已於91年2月8日修正公布，修正後同
    條第1項規定：檢察官就被告犯罪事實，應負舉證責任，並
    指出證明之方法。因此，檢察官對於起訴之犯罪事實，應負
    提出證據及說服之實質舉證責任。倘其所提出之證據，不足
    為被告有罪之積極證明，或其闡明之證明方法，無從說服法
    官以形成被告有罪之心證，基於無罪推定之原則，自應為被
    告無罪判決之諭知，最高法院著有92年度台上字第128號判
    例可資參照。
三、本件公訴意旨認被告丁○○涉犯前揭罪嫌，無非係以：證人
    甲○○、丙○○之前於本院及偵查中之證述為依據。訊據被
    告丁○○堅決否認有何犯行，辯稱：83、84年間，我已經在
    通緝中，甲○○沒有辦法接觸到我，我不可能和他去買毒品
    ，也不可能販賣毒品給甲○○，而且我也不認識丙○○等語
    。經查：
  (一)按憲法第16條保障人民之訴訟權，就刑事被告而言，包含其
    在訴訟上應享有充分之防禦權。刑事被告詰問證人之權利，
    即屬該等權利之一，且屬憲法第8條第1項規定「非由法院依
    法定程序不得審問處罰」之正當法律程序所保障之權利。為
    確保被告對證人之詰問權，證人於審判中，應依法定程序，
    到場具結陳述，並接受被告之詰問，其陳述始得作為認定被
    告犯罪事實之判斷依據。刑事審判上之共同被告，係為訴訟
    經濟等原因，由檢察官或自訴人合併或追加起訴，或由法院
    合併審判所形成，其間各別被告及犯罪事實仍獨立存在。故
    共同被告對其他共同被告之案件而言，為被告以外之第三人
    ，本質上屬於證人，自不能因案件合併關係而影響其他共同
    被告原享有之上開憲法上權利。最高法院31年上字第2423號
    及46年台上字第419號判例所稱共同被告不利於己之陳述得
    採為其他共同被告犯罪（事實認定）之證據一節，對其他共
    同被告案件之審判而言，未使該共同被告立於證人之地位而
    為陳述，逕以其依共同被告身分所為陳述採為不利於其他共
    同被告之證據，乃否定共同被告於其他共同被告案件之證人
    適格，排除人證之法定調查程序，與當時有效施行中之中華
    民國24年1月1日修正公布之刑事訴訟法第273條規定牴觸，
    並已不當剝奪其他共同被告對該實具證人適格之共同被告詰
    問之權利，核與首開憲法意旨不符。該二判例及其他相同意
    旨判例，與上開解釋意旨不符部分，應不再援用（大法官會
    議釋字582號解釋參照）。又刑事訴訟法第158條之3復規定
    ：「證人、鑑定人依法應具結而未具結者，其證言或鑑定意
    見，不得作為證據。」本件同案被告甲○○固於其本身案件
    偵查中及本院或臺灣高等法院臺南分院審理中均供稱因丙○○與被告丁○○不熟，所以由伊帶丙○○向丁○○購買毒品
    云云。惟甲○○之陳述均是以共同被告身份所為陳述，並未
    以證人身份經具結後陳述，故依前開大法官會議釋字582號
    解釋及刑事訴訟法第158條之3規定，甲○○之前未經以證人
    身份具結所為之陳述均不得作為證據。
  (二)又同案被告甲○○於95年3月9日以證人身份到庭結證稱：「
    （檢察官問：那段期間，84年3月4日你在偵查中陳述：向丁○○買入海洛因，買了約三次，84年2月5、25日各以二萬元
    向他買了一次，此項陳述是否實在？）這個不實在，我們是
    一起去向一個不知名的人買的，那時有在施用海洛因，現在
    已經沒有辦法記憶了。．．．（檢察官問：但隔日於檢察官
    偵查時，為何也陳述是向丁○○購買的？）那是我懷恨在心
    ，想要報復他。．．．（辯護人問：你與丙○○於羈押期間
    ，有無討論過本案案情？）從看守所出來，在載送出庭的車
    上曾經討論過。（辯護人問：你是否曾經影響過丙○○，要
    他於出庭時，作某種陳述？）要他出庭時，推給丁○○。．
    ．．（審判長問：上述筆錄總共有7份，均陳述係向被告丁○○所購買，並詳細陳述購買過程，且指認郭文『誠』即係
    丁○○，並就與丙○○一起去購買海洛因的過程詳述（告以
    各筆錄記載要旨），且經你親自簽名，且經朗讀過，此陳述
    是否實在？）當時的陳述都不實在，故意要誣賴給丁○○，
    要讓丁○○判刑。」等語。甲○○既已結證稱指認丁○○販
    毒等情均是為故意誣陷被告丁○○，則其證言自不足作為被
    告有罪之證據。
  (三)而證人丙○○於同日亦到庭證稱「（審判長提示證人於乙○
    84年度偵字第1896號卷檢察官偵查中，證人具結後之證詞。
    檢察官問：今日到庭陳述為何與該次筆錄記載內容不同？）
    因為時間隔離久遠，我是就我記憶中回想的到事項答覆。當
    時在檢察官前的陳述也不能算是實在，因為有施用藥物，藥
    癮發作中，製作筆錄時，警察詢問方式也有問題，陳述時，
    能夠推掉的，也都會推掉。當時，是甲○○要推卸他的罪責
    ，要我這麼說的，之所以會說是『甲○○的朋友拿給我的』
    ，也是甲○○要我這麼說的，當時，確實是甲○○親自交給
    我的。（檢察官問：當時與甲○○同來的朋友姓名？）我不
    認識，且是晚上，又是相隔二、三十公尺的車上，沒有辦法
    看清楚，只是約略看得到有人與甲○○同來。（審判長提示
    證人於台南高分院之陳述記載筆錄。檢察官問：今日在庭陳
    述為何與該次於台南高分院為證人之陳述不同？）在當時那
    個情境，我確實不認識丁○○，會聽到這個名字，是從甲○○那邊而來的，我算是甲○○的下手，我的話語，會隨著甲○○走，會偏袒他，但是有些事情真實就是真實。．．．（
    審判長提示證人警詢之第一次、第二次筆錄。辯護人問：此
    筆錄之陳述是否實在？）時間已經久了，沒有什麼記憶，應
    該是差不了多少。」等語。參以證人丙○○於84年3月2日、
    84年3月3日警詢筆錄均是供稱向綽號「斧頭」之甲○○購買
    毒品，待84年3月3日下午甲○○為警查獲後，偵查中證人丙○○始改稱是向甲○○帶來之朋友購買毒品，證人丙○○證
    稱是為偏袒甲○○才配合甲○○的說法等語，應可堪採信。
  (四)再公訴人提出臺灣臺南地方法院檢察署就00-0000000號電話
    為監察之通訊監察書、監聽錄音帶及譯文各1件作為證據，
    但查，該譯文所示乃為同案被告甲○○與丙○○間之通話內
    容，其二人均未提及任何有關被告丁○○之內容，因此該監
    聽錄音帶及譯文均不足作為被告有罪之證據。
  (五)另被告辯稱伊83、84年間即遭通緝，未與甲○○聯絡等語，
    查被告因違反麻醉藥品管理條例案件，於83年間經臺灣臺北
    地方法院通緝（83年度訴字第2733號），86年間，又因擄人
    勒贖案，經臺灣臺中地方法院通緝（85年度重訴字第2562號
    ），有臺灣高等法院被告前案紀錄表附卷可考。被告所辯因
    遭通緝，未與甲○○聯絡等語，並非子虛之言。
四、綜上所述，公訴意旨所舉證據既均不足認定被告有販賣第一
    級毒品海洛因與甲○○、丙○○，同時本件依調查所得證據
    尚不足以證明被告確有公訴意旨所指違反肅清煙毒條例之販
    賣毒品犯行。此外，復查無其他積極證據足資證明被告確有
    販賣毒品犯行，揆諸首開說明，犯罪尚屬不能證明，自應為
    無罪之諭知。
五、據上論斷，應依刑事訴訟法第301條第1項，判決如主文。
本案經檢察官戊○○到庭執行職務
中    華    民    國    95    年    3     月    23    日
                  刑事第七庭    審判長法  官   林英志
                                      法  官   林勝利
                                      法  官   彭喜有
以上正本證明與原本無異。
如不服本判決應於送達後10日內向本院提出上訴狀。
                                      書記官   黃傳鈞
中    華    民    國    95    年    3     月    23    日


司法院資訊處製作；財團法人民間司法改革基金會備份。
